【裁判字號】    95,上訴,1930
【裁判日期】    950719
【裁判案由】    偽造文書等
【裁判全文】
臺灣高等法院刑事判決                95年度上訴字第1930號
上  訴  人  臺灣板橋地方法院檢察署檢察官
被      告  甲○○
上列上訴人因偽造文書等案件，不服臺灣板橋地方法院95年度訴
字第406號，中華民國95年4月20日第一審判決（起訴案號：臺灣
板橋地方法院檢察署94年度偵緝字第848號），提起上訴，本院
判決如下：
    主  文
原判決撤銷
甲○○行使偽造私文書，足以生損害於公眾及他人，處有期徒刑
伍月，如易科罰金，以參佰元折算壹日。
    事  實
一、甲○○係設於臺北市松山區○○○路134號1樓「伯穎有限公
    司」（下稱伯穎公司）之負責人，經營化妝品、清潔用品批
    發業等業務，前因販賣仿冒多芬商標商品案件，為警於民國
    91年4月16日查獲（所涉違反商標法部分，業經本院於93 年
    10月26日以93年度上易字第252號判處有期徒刑6月確定）。
    詎其為警查獲後，猶不知悔改，明知如附表所示之「HEAD &
    SHOULDERS」、「海倫仙度絲」等商標圖樣，業經美商寶鹼
    公司向前經濟部中央標準局（於88年1月26日改制為經濟部
    智慧財產局）申請核准登記，取得商標專用權（商標註冊證
    號數、商標、專用期間、指定商品類別均詳如附表所示），
    指定使用於肥皂、香皂、藥皂、洗髮精等專用商品上，均仍
    在專用期間內，並授權寶僑家品股份有限公司（下稱寶僑公
    司）使用，竟另起營利之意圖及行使偽造私文書之犯意，明
    知某年籍姓名不詳之成年人所販售使用如附表所示商標圖樣
    之海倫仙度絲洗髮精，均係未得美商寶鹼公司或寶僑公司同
    意或授權而擅自使用如附表所示商標圖樣之仿冒商品，且上
    有偽造中華民國商品條碼策進會所核發之國碼及商品代碼，
    依照國際條碼制度，經由電腦處理後乃係表示為中華民國寶
    僑公司所生產之特定商品之意，仍以不詳之價格予以販入，
    再於92年5月13日，以每瓶單價新臺幣（下同）160元之價格
    ，冒充真品，出售予址設臺北縣土城市○○路152號1樓「美
    妍百貨行」不知情之負責人詹志文（另經檢察官為不起訴處
    分確定）牟利，並以其上條碼表示為寶僑公司所出產之產品
    而行使之，足以生損害於詹志文、寶僑公司及中華民國商品
    條碼策進會對於條碼管理之正確性。嗣於92年5月15日，為
    警在上址美研百貨行查獲詹志文，並扣得使用如附表所示商
    標圖樣之仿冒洗髮精99瓶後，始循線查獲甲○○。
二、案經寶僑公司訴由臺北市政府警察局大安分局報請臺灣板橋
    地方法院檢察署檢察官偵查起訴。原審於審判程序進行中，
    被告就被訴事實為有罪之陳述，經告知被告簡式審判程序之
    旨，並聽取當事人之意見後，裁定進行簡式審判程序。
    理  由
一、
  (一)按被告以外之人於審判外之言詞或書面陳述，除法律有規定
    者外，不得作為證據。又被告以外之人於審判外之陳述，經
    當事人於審判程序同意作為證據，法院審酌該言詞陳述或書
    面陳述作成時之情況，認為適當者，亦得為證據。當事人、
    代理人或辯護人於法院調查證據時，知有第159條第1項不得
    為證據之情形，而未於言詞辯論終結前聲明異議者，視為有
    前項之同意，刑事訴訟法第159條第1項及第159條之5分別定
    有明文。共同被告美研百貨行之負責人詹志文、美研百貨行
    美容指導詹淑惠、告訴人代理人林夏滋律師等人在警詢或偵
    查中之陳述，被告甲○○在本院準備程序中，就證據能力一
    節均表示無意見，且未於本案言語辯論終結前聲明異議，本
    院審酌上開等人於警詢時之陳述係彼等於案發後就各自親身
    經歷之事實所為者，依渠等陳述作成時之情況，並不無適當
    之情形，自均得為證據，合先敘明。
  (二)上揭犯罪事實，業經被告甲○○於原審及本院審理中坦承不
    諱，核與告訴人代理人林夏滋律師於警詢中之指述、證人即
    美研百貨行之負責人詹志文於警詢及偵查中之證述、證人即
    美研百貨行美容指導詹淑惠於警詢中之證述、證人周惠伶於
    偵查中之證述情節相符，並有使用如附表所示商標圖樣之仿
    冒洗髮精99瓶扣案可資佐證及被告名片1張、查獲及真仿品
    照片共16張、伯穎公司銷貨單1紙、伯穎公司統一發票1紙、
    經濟部中央標準局註冊號數第00000000號商標註冊證、註冊
    號數第00000000號商標註冊證、註冊號數第00000000號商標
    註冊證各1紙、寶僑公司基本資料查詢列印畫面2紙、產品鑑
    定報告表一紙、財政部臺北市國稅局松山分局94年3月31 日
    財北國稅松山營業字第０九四０００七六九七號函附之伯穎
    公司營業稅稅籍資料查詢作業列印畫面一紙、伯穎公司營業
    人銷售額與稅額申報書三紙、財政部臺北市國稅局松山分局
    九十四年四月二十二日財北國稅松山營業字第０九四０００
    九七００號函附之伯穎公司進銷項憑證明細資料表一紙、遠
    百企業股份有限公司九十四年七月二十七日百企總九四字第
    ０七０一一號函及函附之銷貨明細二紙、統一發票五紙、貨
    物來源廠商資料一紙、遠百企業股份有限公司九十四年六月
    十二日桃行字第九四０六一二號函及函附之統一發票二紙、
    貨物來源廠商資料一紙附卷可稽，足認被告之自白與事實相
    符，洵堪採為認定事實之依據。事證明確，被告犯行已堪認
    定。
二、按商品條碼為中華民國商品條碼策進會所核發，一經電腦判
    讀，即可辨識為某國家某廠商之特定商品，是冒用特定商品
    之代碼，已足以使業者經由電腦判讀後，誤認係特定公司所
    生產之商品，自屬冒用他人名義製作之準私文書。次查，被
    告行為後，刑法於於94年2月2日修正，95年7月1日施行，按
    行為後法律有變更者，適用行為時之法律；須行為後之法律
    有利於行為人者，始適用最有利於行為人之法律，修正後刑
    法第2條第1項定有明文。而商標法已於92年5月28日修正公
    布，並自92年11月28日施行，關於販賣仿冒商標商品行為之
    處罰，修正前規定於商標法第63條，修正後則規定於商標法
    第82條，比較新舊法結果，修正前後之法定刑均相同，依上
    開修正後刑法第2條第1項前段之規定，應適用行為時舊法處
    罰。是核被告所為，係犯修正前商標法第63條之販賣仿冒商
    標商品罪、刑法第216條、第220條第1項、第210條之行使偽
    造準私文書罪。又被告以一販賣行使行為，同時觸犯上開二
    罪，為想像競合犯，應依刑法第55條前段之規定，從一重之
    行使偽造準私文書罪論處。
三、原審以被告罪證明確予以論罪科刑固非無見，惟查：(一)被告
    所犯違反商標法部分，依修正後刑法第2條第1項前段規定，
    應適用行為時之舊商標法第63條規定論處，原審未及比較舊
    法，仍適用修正後之新商標法第82條，尚有未洽。(二)又按行
    為後法律有變更者，適用行為時之法律。但行為後之法律有
    利於行為人者，適用最有利於行為人之法律，刑法第2條第1
    項定有明文。茲查本件被告於犯罪時之刑法第41條第1項前
    段規定：「犯最重本刑為5年以下有期徒刑以下之刑之罪，
    而受6個月以下有期徒刑或拘役之宣告，因身體、教育、職
    業、家庭之關係或其他正當事由，執行顯有困難者，得以1
    元以上3元以下折算一日，易科罰金。」又被告行為時之易
    科罰金折算標準，修正前罰金罰鍰提高標準條例第2條前段
    （現已刪除）規定，就其原定數額提高為100倍折算1日，則
    本件被告行為時之易科罰金折算標準，應以銀元300元折算1
    日，經折算為新臺幣後，應以新臺幣900元折算為1日。惟95
    年7月1日修正生效施行之刑法第41條第1項前段則規定：「
    犯最重本刑為五年以下有期徒刑以下之刑之罪，而受六個月
    以下有期徒刑或拘役之宣告者，得以新臺幣一千元、二千元
    或三千元折算一日，易科罰金。」比較修正前後之易科罰金
    折算標準，以95年7月1日修正公布施行前之規定，較有利於
    被告，則應依刑法第2條第1項前段，適用修正前刑法第41條
    第1項前段規定，定其折算標準，原審亦未及比較新舊法。
    至於檢察官上訴意旨以被告販賣仿冒如附表所示之「HEAD &
    SHOULDERS」、「海倫仙度絲」等商標圖樣之洗髮精99瓶予
    美研百貨行之負責人詹志文，原審未就該扣案之仿冒商標洗
    髮精99瓶應依修正後商標法第83條沒收云云，按修正前商標
    法第64條（即同修正後第83條）規定：「犯前二條之罪所製
    造、販賣、陳列、輸出或輸入之商品，不問屬於犯人與否，
    沒收之」，亦即須以本案被告犯有修正前商標法第62條、63
    條之使用或販賣仿冒商標商品罪，始得依同法第64條規定予
    以沒收，本件扣案之仿冒海倫仙度絲洗髮精99瓶，既經被告
    出售予不知情之詹志文而合法持有，已非屬被告所有，而詹
    志文與本案被告並無共同正犯關係，詹志文既經檢察官為不
    起訴處分確定，並無犯修正前商標法第62條、第63條之犯罪
    行為，該仿冒海倫仙度絲洗髮精99瓶又非違禁物，自無依修
    正前商標法第64條併予宣告沒收，檢察官認為應依該法宣告
    沒收，尚有誤會，其上訴為無理由（原審未予沒收所持理由
    雖有不同，但結論仍屬一致，應予更正），惟原判決有上述
    可議，自應由本院撤銷改判，爰審酌被告前已有因販賣仿冒
    商品經法院判刑確定之前科紀錄，有本院被告前案紀錄表一
    份在卷可參，竟猶再為本件犯行，且販賣仿冒商品除影響真
    正商標權所表彰之品質及商譽外，亦破壞我國致力於智慧財
    產權保護之國際聲譽，兼衡其犯罪之動機、目的，及本次販
    賣仿冒商品之數量非鉅，犯後坦承犯行之態度等一切情狀，
    量處如主文所示之刑，又按行為後法律有變更者，適用行為
    時之法律。但行為後之法律有利於行為人者，適用最有利於
    行為人之法律，刑法第2條第1項定有明文。茲查本件被告於
    犯罪時之刑法第41條第1項前段規定：「犯最重本刑為5年以
    下有期徒刑以下之刑之罪，而受6個月以下有期徒刑或拘役
    之宣告，因身體、教育、職業、家庭之關係或其他正當事由
    ，執行顯有困難者，得以1元以上3元以下折算一日，易科罰
    金。」又被告行為時之易科罰金折算標準，修正前罰金罰鍰
    提高標準條例第2條前段（現已刪除）規定，就其原定數額
    提高為100倍折算1日，則本件被告行為時之易科罰金折算標
    準，應以銀元300元折算1日，經折算為新臺幣後，應以新臺
    幣900元折算為1日。惟95年7月1日修正生效施行之刑法第41
    條第1項前段則規定：「犯最重本刑為五年以下有期徒刑以
    下之刑之罪，而受六個月以下有期徒刑或拘役之宣告者，得
    以新臺幣一千元、二千元或三千元折算一日，易科罰金。」
    比較修正前後之易科罰金折算標準，以95年7月1日修正公布
    施行前之規定，較有利於被告，則應依刑法第2條第1項前段
    ，適用修正前刑法第41條第1項前段規定，定其折算標準。
據上論斷，應依刑事訴訟法第369條第1項前段、第364條、第299
條第1項前段，修正前商標法第63條，修正前刑法第11條前段、
修正後刑法第2條第1項但書、第216條、第220條第1項、第210條
、第55條、修正前刑法第41條第1項前段，修正前罰金罰鍰提高
標準條例第1條前段、第2條判決如主文。
本案經檢察官羅榮乾到庭執行職務。
中    華    民    國    95    年    7     月    19    日
                  刑事第19庭審判長法  官  宋  祺
                                  法  官  陳憲裕
                                  法  官  蔡明宏
以上正本證明與原本無異。
如不服本判決，應於收受送達後十日內向本院提出上訴書狀，其
未敘述上訴之理由者並得於提起上訴後十日內向本院補提理由書
（均須按他造當事人之人數附繕本）。
                                  書記官  陳建邦
中    華    民    國    95    年    7     月    19    日
附錄：本案論罪科刑法條全文
修正前商標法第63條
明知為前條商品而販賣、意圖販賣而陳列、輸出或輸入者，處一
年以下有期徒刑、拘役或科或併科新臺幣五萬元以下罰金。
刑法第210條
偽造、變造私文書，足以生損害於公眾或他人者，處 5 年以下有
期徒刑。
刑法第216條
行使第 210 條至第 215 條之文書者，依偽造、變造文書或登載
不實事項或使登載不實事項之規定處斷。
附表：
~F0
~T32
┌──┬──────┬──────┬────────┬────────────┐
│編號│商標圖樣    │註冊號數    │指定使用商品    │  專用期間              │
├──┼──────┼──────┼────────┼────────────┤
│ 一 │海倫仙度絲  │００二八九七│洗髮精、潤絲精、│七十四年七月十六日起延展│
│    │            │０六        │潤髮乳          │至一百零四年七月十五日止│
├──┼──────┼──────┼────────┼────────────┤
│二  │            │００四八五五│肥皂、香皂、藥皂│七十九年六月一日起延展至│
│    │            │七一        │、洗衣劑、洗髮劑│一百零三年九月三十日止  │
│    │            │            │、洗髮精、洗髮乳│                        │
│    │            │            │、潤髮乳        │                        │
│    │            │            │                │                        │
│    │            │            │                │                        │
│    │            │            │                │                        │
│    │            │            │                │                        │
├──┼──────┼──────┼────────┼────────────┤
│三  │HEAD ＆     │０００二二八│洗髮精、洗髮劑、│五十五年七月一日起延展至│
│    │SHOULDERS   │八六        │潤髮乳          │九十五年六月三十日止    │
└──┴──────┴──────┴────────┴────────────┘


司法院資訊處製作；財團法人民間司法改革基金會備份。
